臺灣彰化地方法院行政訴訟判決
110年度交字第118號
111年7月11日言詞辯論終結
原      告  劉建祥  
被      告  交通部公路總局臺中區監理所

代  表  人  魏武盛  
訴訟代理人  黃品樺  
上列當事人間交通裁決事件，原告不服被告民國110年10月27日
彰監四字第64-I3F239807號裁決書，提起行政訴訟，本院判決如
下：
    主  文
原處分撤銷。
訴訟費用新臺幣參佰元由被告負擔。
被告應給付原告新臺幣參佰元。
    事實及理由
一、爭訟概要：原告劉建祥於民國110年9月16日下午2時52分許
    ，駕駛車牌號碼000-0000號普通重型機車（下稱系爭車輛）
    ，行經彰化縣北斗鎮宮前街與三民街交岔路口（下稱系爭路
    口），因「闖紅燈」之違規行為，為彰化縣警察局北斗分局
    （下稱舉發機關）北斗派出所員警當場攔停舉發，填掣第I3
    F239807號舉發違反道路交通管理事件通知單，由原告簽名
    收受完成送達。嗣原告提出申訴，被告轉請舉發機關查證後
    ，仍認原告有「駕車行經有燈光號誌管制之交岔路口闖紅燈
    」之違規事實，於110年10月27日開立彰監四字第64-I3F239
    807號裁決書（下稱原處分），依道路交通管理處罰條例第5
    3條第1項、第63條第1項第3款及違反道路交通管理事件統一
    裁罰基準表之規定，裁處原告罰鍰新臺幣（下同）1,800元
    ，並記違規點數3點。原告不服，提起本件行政訴訟。
二、原告主張略以：
  ㈠本件原告並無闖紅燈，原告是在系爭路口之宮前街行向號誌
    為綠燈時駕車左轉至三民街，通過系爭路口向前行駛約107
    公尺後始遭員警攔停，員警稱原告闖紅燈並非實情，舉發機
    關函文所附之示意圖非原告之姓名、亦非系爭車輛之車牌號
    碼及原告駕駛行向，為張冠李戴之舉，且舉發員警提供之影
    像畫面無法佐證原告有何違規行為。
　㈡原告並聲明：原處分撤銷，訴訟費用由被告負擔。
三、被告答辯則以：
　㈠按「駕駛人駕駛車輛、大眾捷運系統車輛或行人在道路上，
    應遵守道路交通標誌、標線、號誌之指示、警告、禁制規定
    ，並服從執行交通勤務之警察或依法令執行指揮交通及交通
    稽查任務人員之指揮。」、「汽車（包含機車）駕駛人，行
    經有燈光號誌管制之交岔路口闖紅燈者，處新臺幣1,800元
    以上5,400元以下罰鍰」、「汽車駕駛人有下列各款所列條
    款之一者，除依原條款處罰鍰外，並予記點：三、有…第53
    條…情形之一者，各記違規點3點」，道路交通處罰條例第4
    條第2項、第53條第1項、第63條第1項第3款分別定有明文。
    復按「汽車行駛至交岔路口，其行進、轉彎，應依下列規定
    ：一、應遵守燈光號誌或交通指揮人員之指揮，遇有交通指
    揮人員指揮與燈光號誌並用時，以交通指揮人員之指揮為準
    」、「車輛面對圓形紅燈表示禁止通行，不得超越停止線或
    進入路口」，道路交通安全規則第102條第1項第1款、道路
    交通標誌標線號誌設置規則第206條第5款第1目亦有明文。
  ㈡又交通部82年4月22日交路字第009811號函釋略以：「二、為
    促使駕駛人回歸於對標線之認知，同時兼顧執法技術層面與
    大眾接受程度，茲將面對圓形紅燈時超越停止線或闖紅燈之
    認定敘述如后提供參考：(一)車輛面對圓形紅燈時仍逕予穿
    越路口至銜接路段，含左轉、直行、迴轉及右轉（依箭頭綠
    燈允許行駛者除外）即視為闖紅燈之行為。（二）有繪設路
    口範圍者：車輛無視於紅燈警示，有穿越路口之意圖，而車
    身已伸入路口範圍亦視同闖紅燈；若僅伸越停止線而未達路
    口範圍者，則視為不遵守標線指示。（三）無繪設路口範圍
    者：以車輛無視於紅燈號誌，而有穿越路口之企圖，其車身
    並已伸越停止線並足以妨害其他方向人（若有行人穿越道）
    、車通行者亦以闖紅燈論處；若僅車身伸越停止線則以不遵
    守標線指示視之。」
　㈢查原告於110年9月16日下午2時52分駕駛系爭車輛，行經北斗
    鎮宮前街與三民街口，因「闖紅燈」違規而為警攔查舉發違
    規，本案既有警員110年9月16日填單之第I3F239807號違規
    通知單、舉發機關110年10月20日北警分五字第1100021269
    號函在卷可佐，違規事實應堪認定。
　㈣原告雖否認闖紅燈，惟據執勤員警表示當時執行勤務行經北
    斗鎮三民街路段時，見原告騎乘系爭車輛違規闖越三民街與
    宮前街口紅燈。另交通勤務警察或依法令執行交通稽查任務
    人員，開單舉發違反道路交通管理處罰條例所列之違規事實
    ，經公路主管機關或警察機關所為之裁決處罰，本質上為行
    政處分，係公務員基於職務上權利，依法就特定之具體事件
    所為，並具有公法上效果之單方行政行為。而根據公務員為
    公法上行為具有公信力之原則，該行政處分當可被推定為真
    正，且其據以依法處分之事實認定，亦應可推定為正確無誤
    ，且當時舉發警員係執行勤務，本應特別注意前方燈號及車
    輛動態，理當能清楚目擊原告駕駛系爭車輛自該路口闖紅燈
    之違規情況。再者，一般執勤員警之專業訓練，對於該等職
    務上事項之觀察程度自遠較一般人更為專業，誤判之可能性
    極低，加以舉發員警係本於警察職務在該處執勤，因目睹本
    件違規，遂予以舉發，倘非親自見聞原告有上開交通違規情
    事，實無蓄意虛構違規事實，設詞誣攀原告之理。復依法務
    部91年10月24日法律字第0910037755號函釋，闖紅燈之違規
    行為得以目擊方式逕行舉發，倘以科學儀器取得證據資料後
    再行製單舉發，係屬調查證據方法之一，由機關依職權選擇
    適當方式為之，無待法律規定。若以科學儀器取證之作法，
    其目的係為加強證明力。前開法務部函釋既已明確揭櫫得以
    目擊方式舉發闖紅燈，科學儀器採證係為加強證明力並非舉
    發成立要件，則縱舉發員警係以目睹之方式來認定違規，亦
    為法之所許。
　㈤被告並聲明：駁回原告之訴，訴訟費用由原告負擔。
四、本院之判斷：
　㈠按汽車駕駛人，行經有燈光號誌管制之交岔路口闖紅燈者，
    處1,800元以上5,400元以下罰鍰，並記違規點數3點，道路
    交通管理處罰條例第53條第1項及第63條第1項第3款固有明
    文。又汽車行駛至交岔路口，其行進、轉彎，應遵守燈光號
    誌；車輛面對圓形紅燈表示禁止通行，不得超越停止線或進
    入路口，為道路交通安全規則第102條第1項第1款及道路交
    通標誌標線號誌設置規則第206條第5款所明訂。再參以現行
    實務上舉發「闖紅燈」行為之認定，係依交通部82年4月22
    日交路字第9811號函釋辦理，其認定闖紅燈之標準為：「㈠
    車輛面對圓形紅燈時仍逕予穿越路口至銜接路段，含左轉、
    直行、迴轉及右轉（依箭頭綠燈允許行駛者除外）即視為闖
    紅燈之行為。㈡有繪設路口範圍者：車輛無視於紅燈警示，
    有穿越路口之意圖，而車身已伸入路口範圍亦視同闖紅燈；
    若僅伸越停止線而未達路口範圍者，則視為不遵守標線指示
    。㈢無繪設路口範圍者：以車輛無視於紅燈號誌，而有穿越
    路口之企圖，其車身並已伸越停止線並足以妨害其他方向人
    （若有行人穿越道）、車通行者亦以闖紅燈論處；若僅車身
    伸越停止線則以不遵守標線指示視之。」準此，闖紅燈之判
    斷標準係以車輛行駛至路口時，是否於紅燈號誌亮起時穿越
    停止線，並伸入路口範圍或妨害其他方向人車通行。是以欲
    判斷車輛是否有闖紅燈之違規事實，即應確認行車管制號誌
    為紅燈時，該車輛是否尚未通過停止線，若駕駛人係在其行
    進方向之號誌變換為紅燈前，即已超越停止線進入路口，仍
    與「行經有燈光號誌管制之交岔路口闖紅燈」之違規行為不
    同。
　㈡如爭訟概要欄所載之事實，為兩造所不爭執，並有彰化縣警
    察局第I3F239807號舉發違反道路交通管理事件通知單、原
    告於110年9月22日提出之申訴書、舉發機關110年10月20日
    北警分五字第1100021269號函、原處分及其送達證書在卷可
    稽（本院卷第61頁至第63頁、第65頁、第69頁至第70頁），
    堪以認定。
　㈢原告於110年9月16日下午2時52分許，固有駕駛系爭車輛行經
    系爭路口之事實，惟否認有闖紅燈之違規行為，辯稱：我是
    在系爭路口之宮前街行向號誌為綠燈時駕車左轉至三民街，
    通過系爭路口後始遭員警攔停，我沒有闖紅燈等語。查舉發
    機關雖以110年10月20日北警分五字第1100021269號函認：
    本案舉發員警執行勤務行經北斗鎮三民街路段時，見原告騎
    乘系爭車輛違規闖越系爭路口之紅燈（見本院卷第13頁）。
    然該函文所檢附之車輛行向及現場示意圖（見本院卷第67至
    68頁），係案外人曹永樁之車輛行向及另案現場圖，核與本
    件毫無關連，舉發機關所提供之車輛行向及現場示意圖顯然
    有誤；而據舉發警員針對本件原告申訴之答覆表係記載：警
    方依目視及提供密錄器畫面，未能清楚錄到超越停止線部分
    ，無法舉證原告超越紅燈停止線等語（見本院卷第103頁）
    ，足見被告並無法舉證證明原告駕駛系爭車輛進入系爭路口
    前之行向為何及系爭車輛是否有超越紅燈停止線而進入系爭
    路口。
  ㈣再經本院當庭勘驗舉發員警配戴之密錄器錄影檔案，勘驗結
    果如下：
　⒈於畫面時間（下同）14時49分44秒至48秒，配戴密錄器的員
    警騎乘警用機車（下稱警車）沿彰化縣北斗鎮三民街向前行
    駛，一路上三民街道路略微向左彎曲、非筆直道路。
　⒉於14時49分49秒時，警車微左彎後，遠方系爭路口內出現原
    告所騎乘之系爭車輛，沿三民街對向車道前行，此時警車因
    距離系爭路口過遠，密錄器無法清楚攝錄當時系爭路口三民
    街行向號誌之燈號為何；且因系爭車輛已在系爭路口內，即
    將通過系爭路口，未能見到系爭車輛通過停止線之情形，亦
    無法判斷系爭車輛進入系爭路口前之行向為何。
　⒊於14時49分50秒至51秒，警車持續向前行駛，於14時49分51
    秒時，可見系爭路口三民街行向之行車管制號誌為紅燈，而
    系爭車輛明顯已通過系爭路口，有勘驗筆錄及擷取畫面列印
    相片附卷可證（本院卷第114頁、第117頁至第119頁）。
  ㈤由上開勘驗結果可知，當警員騎乘警車沿著彰化縣北斗鎮三
    民街的彎路行駛時，一開始並無法看到系爭車輛，等警車微
    左彎看到遠方行駛在對向車道的系爭車輛時，系爭車輛已在
    系爭路口內，即將通過系爭路口，警員顯然未見到原告騎乘
    系爭車輛通過停止線之情形，亦不知原告騎乘系爭車輛進入
    系爭路口前之行向為何，則原告辯稱其騎乘系爭車輛是在系
    爭路口之宮前街行向號誌為綠燈時，駕車左轉至三民街而進
    入系爭路口一節，並非不可能；又依上開密錄器畫面顯示原
    告騎乘系爭車輛通過系爭路口後之三民街行向號誌為紅燈，
    則原告辯稱其係在宮前街行向號誌為綠燈時通過停止線左轉
    至三民街而進入系爭路口一節，尚屬合理；而被告主張原告
    是在系爭路口之三民街行向號誌為紅燈時直行闖越系爭路口
    ，並未能提出充分之事證，自難認為真。從而，原告有無在
    系爭路口闖紅燈之違規行為應屬不能證明，被告逕以道路交
    通管理處罰條例第53條第1項「駕車行經有燈光號誌管制之
    交岔路口闖紅燈」之行為裁罰原告，其認事用法，即有違誤
    。
五、綜上所述，被告認原告有「駕車行經有燈光號誌管制之交岔
    路口闖紅燈」之違規行為，依道路交通管理處罰條例第53條
    第1項、第63條第1項第3款，暨違反道路交通管理事件統一
    裁罰基準及處理細則等規定，對原告裁處罰鍰1,800元，並
    記違規點數3點，其認事用法，尚有違誤；從而，原告訴請
    撤銷原處分，為有理由，應予准許。
六、本件事證已臻明確，兩造其餘攻擊、防禦方法及舉證，經本
    院審酌後，認對於判決結果不生影響，爰不一一論述，併此
    敘明。
七、本件第一審裁判費為300元，依法應由敗訴之被告負擔；而
    上開訴訟費用300元已由原告起訴時預先繳納，依行政訴訟
    法第237條之8第1項規定，法院為裁判費用之裁判時，應確
    定其費用額；而其立法理由在於為免交通裁決事件之當事人
    於判決確定後另行聲請確定訴訟費用之勞費，從而確定費用
    額之方法，應依同法第237條之9、第236條、第104條規定準
    用民事訴訟法第93條規定。因之，本件被告自應賠償原告30
    0元，爰確定第一審訴訟費用額如主文第2、3項所示。
據上論結，本件原告之訴為有理由，依行政訴訟法第98條第1項
前段、第237條之8第1項、第237條之9第1項、第236條、第104條
、民事訴訟法第93條，判決如主文。
中　　華　　民　　國　　111 　年　　7 　　月　　19　　日
                  行政訴訟庭　法　官　黃麗玲
上為正本係照原本作成。
如不服本判決，應於判決送達後20日內，向本院提出上訴狀並表
明上訴理由（原判決所違背之法令及其具體內容或依訴訟資料可
認為原判決有違背法令之具體事實），其未載明上訴理由者，應
於提出上訴後20日內向本院補提理由書（上訴狀及上訴理由書均
須按他造人數附繕本，如未按期補提上訴理由書，則逕予駁回上
訴），並應繳納上訴裁判費新臺幣750元。
中　　華　　民　　國　　111 　年　　7 　　月　　19　　日
                              書記官　黃當易